【裁判字號】    95,交訴,55
【裁判日期】    950615
【裁判案由】    業務過失致死
【裁判全文】
臺灣彰化地方法院刑事判決              95年度交訴字第55號
公  訴  人  臺灣彰化地方法院檢察署檢察官
被      告  甲○○
上列被告因過失致死案件，經檢察官提起公訴（九十五年度偵字
第二七五０號、第二七五一號），本院認有刑事訴訟法第二百七
十三條之一第一項之情形，而改依簡式審判程序判決如下：
        主  文
甲○○從事業務之人，因業務上之過失致人於死，處有期徒刑壹
年貳月。
        事  實
一、甲○○係「中晟交通股份有限公司」之司機，為從事駕駛業
    務之人，其於民國九十四年十月二十八日九時三十五分許，
    駕駛車牌號碼ＳＮ－六七一號營業大貨車，沿彰化縣芳苑鄉
    路○村○○○道路由西往東方向行駛，途經路平幹三八Ｙ一
    一號電桿前之交岔路口時，本應注意汽車行駛時，應注意車
    前狀況，隨時採取必要之安全措施，而依當時情形，天氣晴
    朗，日間自然光線充足，且道路路面乾燥、路面無缺陷、無
    障礙物、視距良好，並無不能注意之情形，竟疏未注意車前
    狀況，仍貿然行駛穿越路口，適有洪敏儒駕駛劉環練所有之
    車牌號碼ＶＷ－八六五九號自用小客貨車搭載劉環練，沿彰
    化縣芳苑鄉路○村○○○道路由北往南方向行駛，經前開路
    口時，亦未注意車前狀況，隨時採取必要之安全措施而貿然
    穿越路口，致二車在前開路口發生側撞，洪敏倫所駕駛之上
    開自小客貨車之副駕駛座車門遭撞及後，偏離車道向左打滑
    撞上路旁之電線桿，洪敏倫、劉環練因撞擊力道過大，紛紛
    自車內飛出車外，經送財團法人基督教醫院二林分院救治，
    洪敏倫、劉環練仍均受有顱內出血、胸腹腔出血致出血性休
    克不治死亡，而甲○○於肇事後，偵辦犯罪之警員尚未發覺
    犯罪人前自首接受裁判。
二、案經臺灣彰化地方法院檢察署檢察官據報相驗後自動偵查起
    訴，本院認有刑事訴訟法第二百七十三條之一第一項之情形
    ，而改依簡式審判程序審理。
        理  由
一、按除被告所犯為死刑、無期徒刑、最輕本刑為三年以上有期
    徒刑之罪或高等法院管轄第一審案件者外，於前條第一項程
    序進行中，被告先就被訴事實為有罪之陳述時，審判長得告
    知被告簡式審判程序之旨，並聽取當事人、代理人、辯護人
    及輔佐人之意見後，裁定進行簡式審判程序；除簡式審判程
    序及簡易程序案件外，第一審應行合議審判，刑事訴訟法第
    二百七十三條之一第一項、第二百八十四條之一分別定有明
    文。本件被告甲○○所涉係死刑、無期徒刑、最輕本刑為三
    年以上有期徒刑之罪或高等法院管轄第一審案件以外之罪，
    並於本院行準備程序時就被訴事實為有罪之陳述，本院合議
    庭依前揭規定，經評議結果，裁定改由一名法官獨任行簡式
    審判程序，先予敘明。
二、前開犯罪事實，業據被告甲○○於警詢、偵查中及本院審理
    時坦承不諱，核與被害人洪敏倫之父乙○○，及被害人劉環
    練之妻丙○○於警詢、偵查中及本院行準備程序時之指述述
    情節相符，並有現場圖、道路交通事故調查報告表各乙紙、
    現場及車損照片二十二幀在卷可資佐證。且被害人洪敏倫、
    劉環練因本件車禍分別致顱內出血、胸腹腔出血致出血性休
    克不治死亡，業經臺灣彰化地方法院檢察署檢察官督同檢驗
    員相驗明確，有相驗屍體證明書、驗斷書及勘驗筆錄等在卷
    可憑。
三、按汽車行駛時，駕駛人應注意車前狀況，並隨時採取必要之
    安全措施，道路交通安全規則第九十四條第三項有明文。被
    告考領有駕照，且為職業駕駛人，對上開規則應知之甚詳，
    且有遵守之義務。又查肇事當時天氣晴朗，日間自然光線充
    足，且道路路面乾燥、路面無缺陷、無障礙物、視距良好，
    有道路交通事故調查報告表附卷可憑，依當時情形被告並無
    不能注意之情形，竟仍疏於注意上開規定，將其所駕駛之營
    業大貨車在上開路口撞及被害人洪敏倫所駕駛之上開自用小
    客貨車，被害人二人因之傷重不治死亡，其有過失甚明。雖
    被害人亦因未注意車前狀況亦有過失，但被告仍難辭過失之
    責，被害人二人因本件車禍死亡，與被告之過失行為間顯有
    相當因果關係，本件事證業臻明確，被告犯行堪以認定。
四、查被告係以駕駛營業大貨車為業，為從事駕駛業務之人，其
    於執行業務中肇事致人於死，核其所為係犯刑法第二百七十
    六條第二項之業務上過失致人於死罪。被告一行為致被害人
    二人死亡，為一行為觸犯數數名之想像競合犯，應依刑法第
    五十五條之規定從一重處斷。次按刑法第六十二條所謂自首
    ，祇以犯人在犯罪未發覺之前，向該管公務員申告犯罪事實
    ，而受裁判為已足，並不以使用「自首」字樣或言明「自首
    」並「願受裁判」為必要（最高法院六十三年度台上字第一
    一０一號判例意旨參照）。本件被告於肇事後，於偵查犯罪
    之員警未發覺犯罪行為人前自首，此有彰化縣警察局道路交
    通事故肇事人自首情形紀錄表記載：報案人或勤務中心轉來
    資料未報明肇事人姓名，處理人員前往現場處理時，肇事人
    在場，並當場承認為肇事人，有該紀錄表附卷可按（附於臺
    灣彰化地方法院檢察署九十四年度相字第七九四號相驗卷第
    三十二頁）。是依前揭最高法院判例意旨觀之，被告顯已符
    合自首之要件，其自首而受裁判，應依刑法第六十二條前段
    之規定減輕其刑。爰審酌被告過失程度之輕重，被害人洪敏
    倫亦應負過失責任，及被告肇事後將被害人送醫，雖被害人
    等仍不治死亡，然已與被害人劉環練家屬達成民事和解（參
    卷附調解書），並願賠償被害人洪敏倫家屬三百十萬元，為
    其家屬所不接受，態度良好等一切情狀，量處如主文所示之
    刑，以示懲處。
據上論斷，應依刑事訴訟法第二百七十三條之一第一項、第二百
九十九條第一項前段，刑法第二百七十六第二項、第五十五條、
第六十二條前段，罰金罰鍰提高標準條例第一條前段，判決如主
文。
本件經檢察官高如應到庭執行職務。
中    華    民    國     95    年    6    月    15    日
                      臺灣彰化地方法院交通法庭
                          法      官  陳  秋  錦
以上正本證明與原本無異。
如不服本判決，應於判決送達後10日內，向本院提出上訴狀（須
附繕本）。
告訴人或被害人對於判決如有不服具備理由請求檢察官上訴者，
其上訴期間之計算係以檢察官收受判決正本之日期為準。
中    華    民    國    95    年    6     月    16    日
                          書  記  官  于  淑  真
中華民國刑法第276條第2項
(過失致死罪)
因過失致人於死者，處 2 年以下有期徒刑、拘役或 2 千元以下
罰金。
從事業務之人，因業務上之過失犯前項之罪者，處 5 年以下有期
徒刑或拘役，得併科3千元以下罰金。


司法院資訊處製作；財團法人民間司法改革基金會備份。
